【裁判字號】    89,上訴,2524
【裁判日期】    890906
【裁判案由】    違反藥事法
【裁判全文】
臺灣高等法院刑事判決                  八十九年度上訴字第二五二四號
    上  訴  人
    即  被  告  甲○○
    選任辯護人  王建中
右上訴人，因違反藥事法案件，不服臺灣台北地方法院八十九年度訴字第一五七號，
中華民國八十九年九月六日第一審判決（起訴案號：臺灣台北地方法院檢察署八十八
年度偵字第一三五六六號）提起上訴，本院判決如左：
    主      文
上訴駁回。
甲○○緩刑年。
    事      實
一、甲○○係設於台北市○○區○○街二二四號「民昇藥局」之負責人，明知美製「
    ＲＯＷＡＴＩＮＸ」藥物為未經衛生主管機關核准擅自輸入之藥品，係屬禁藥，
    不得販賣之，竟於民國（下同）八十八年三月中旬間某日，經林榮喜贈與美製「
    ＲＯＷＡＴＩＮＸ」藥物十五盒後，即於受贈當日，意圖販賣，將上開藥品逐盒
    標示售價新臺幣（下同）二百元之標籤，並陳列於該藥局調劑室中之開放式陳列
    架上，準備販售予不特定之客人。惟未及販出，即於同年五月二十八日十八時許
    ，為台北市政府衛生局人員在上址查獲，並扣得上開禁藥即美製「ＲＯＷＡＴＩ
    ＮＸ」藥物十五盒。
二、案經台北市政府衛生局移送臺灣臺北地方法院檢察署檢察官偵查起訴。
    理      由
一、右開時、地，為台北市政府衛生局人員查獲美製藥物「ＲＯＷＡＴＩＮＸ」十五
    盒，以及取得上開藥物之時間、地點及來源，暨取得之際均知悉前開藥物為未經
    衛生主管機關即行政院衛生署核准擅自輸入之禁藥等情，均經上訴人即被告甲○
    ○（下稱被告）於原審訊問時坦承不諱，僅辯稱前開藥物係供親友自用，並無販
    賣之意圖云云。
二、經查前開扣案之「ＲＯＷＡＴＩＮＸ」十五盒等藥物，係證人林榮喜於右開時間
    、地點贈予被告甲○○等節，已經證人林榮喜於原審訊問時結證明白。而前開藥
    物「ＲＯＷＡＴＩＮＸ」十五盒，並未經行政院衛生署發給藥品許可證，即上開
    藥物為未經核准擅自輸入，係屬藥事法第二十二條第二款之禁藥各情，並經行政
    院衛生署於八十九年三月七日以衛署藥字第八九０一一八四０號來函說明清楚（
    該函附卷），因此此部分情節，已經明瞭。至被告甲○○所辯自用一節是否足採
    ？茲查扣案上開禁藥「ＲＯＷＡＴＩＮＸ」十五盒經原審當庭勘驗結果，發現其
    外包裝上均貼有售價二百元及被告鄭淑瓊經營之藥局「民昇藥局」名稱之中文標
    籤，而被告甲○○更坦承前開標籤均為其自行黏貼所致等語（以上均見原審八十
    九年五月十一日訊問筆錄），可見被告甲○○受贈上開禁藥後，即有意販賣他人
    牟利，至為明顯。甚至揆諸距本案查獲之日止，被告甲○○取得前述「ＲＯＷＡ
    ＴＩＮＸ」藥物十五盒之時間已經二月有餘，倘若並非圖以供販賣他人所用，被
    告甲○○豈會長期放置於該藥局調劑室中之開放式陳列架？據此可證被告甲○○
    所辯：並無販賣前開藥品之意圖云云，已甚可疑；更何況扣案禁藥均經臺北市政
    府衛生局人員翟明在被告甲○○經營之「民昇藥局」調劑室中之開放式陳列架上
    所查獲一節，已經被告甲○○所不否認（參原審八十九年五月十一日訊問筆錄）
    ，乃證人翟明更具結證實上開禁藥陳列所在，尋常人以肉眼皆易辨識清楚（參原
    審前述訊問筆錄）等語，更知被告甲○○既會將上開禁藥標示價格後擺置於營業
    場所之調劑室中開放式陳列架上，而非放置於非營業場所之其他處所內，顯然已
    超越自用之目的，涉有出售他人牟利之意圖，更無疑問。足見被告甲○○所辯及
    否認各節，均無非卸責言詞，委難採信。此外，本件尚有扣案禁藥「ＲＯＷＡＴ
    ＩＮＸ」十五盒可稽，是本件事證明確，被告甲○○犯行洵堪認定，應予依法論
    科。
三、按藥事法所稱禁藥，依據該法第二十二條第二款之規定，除旅客或隨交通工具服
    務人員攜帶自用藥品進口者外，凡為未經核准擅自輸入之藥品均屬之。是核被告
    甲○○所為，係犯藥事法第八十三條第一項之明知為禁藥，意圖販賣而陳列罪。
    又按刑事法上所稱「陳列」之行為，本具有延續性，係繼續犯之一種，故同一產
    品之陳列，無論行為時期之延長如何，仍僅構成實質上一罪，本件被告甲○○在
    本院訊問時坦承其自購入後，一次陳列，並未更動，其他又查無積極證據可資證
    明被告甲○○係陸續意圖販賣而陳列，自僅應論以單純一罪。此外起訴書犯罪事
    實欄已經言及被告甲○○在其經營之民昇藥局內「明知不得販賣未經核准擅自輸
    入之藥品，竟在前揭藥局內陳列未經核准擅自輸入之『ＲＯＷＡＴＩＮＸ』．．
    ．藥品」等語，足見起訴書已就本件論罪之「明知為禁藥，意圖販賣而陳列」情
    節載明清楚，然其犯罪事實及證據並所犯法條欄既僅記載被告甲○○於上開處所
    陳列前開禁藥後販賣或調劑給不特定之客人，並認其所為係犯「販賣禁藥罪」，
    因此法院自得在基本社會事實相同之範疇內，變更起訴法條。
四、原審於變更起訴法條罪名後，適用藥事法第八十三條第一項意圖販賣而陳列禁藥
    罪及刑法第十一條前段、第三十八條第一項第二款審酌被告甲○○犯罪之動機、
    手段、意圖販賣而陳列未經衛生主管機關核准之藥物對社會所生之危害及犯罪後
    仍對犯行飾詞卸責等及其他一切情狀，酌情量處如有期徒刑五月，以資懲儆。扣
    案之禁藥「ＲＯＷＡＴＩＮＸ」十五盒係被告甲○○所有，且供犯罪所用之物，
    業據被告甲○○供明在卷，應依刑法第三十八條第一項第二款之規定宣告沒收之
    。經核認事用法及量刑均無不當，應予維持。末查ＲＯＷＡＴＩＮＸ係腎結石用
    藥，原有進口嗣因進口許可被撤銷，已屬禁藥，病人雖有需求，仍屬禁藥，被告
    初次創業，違反禁令雖有不該，然未出售無實質危害，被告未曾受有期徒刑以上
    刑之宣告，此有台灣高等法院檢察署刑案紀錄簡覆表可稽，又被告家累重有借據
    、房屋租賃契約、戶口名簿等文件在卷可稽，被告已知悔改，經此科刑教訓，信
    無再犯之虞，爰併予諭知緩刑三年，用啟自新。
五、另公訴意旨雖認為被告甲○○亦於前開處所陳列未經核准擅自輸入之「VIAGRA」
    、「錠」等藥物，販賣或調劑給不特定之客人云云。但查：（一
    ）上開「VIAGRA」藥物係在民昇藥局之調劑室抽屜內查獲，而查獲之際該抽屜並
    未打開，係證人翟明要求證人謝依玲（係被告甲○○之受僱人）開啟後始發現上
    開藥物「VIAGRA」一節，原經被告甲○○辯解在卷，復與證人翟明、謝依玲於偵
    、審中結證之情節相符，顯見被告甲○○並未有「陳列」上開藥物之行為；甚至
    被告甲○○取得上開藥物十五顆後，僅轉贈其友人陳生和服用一顆，剩餘者並無
    販賣或調劑予不特定之客人各節，更經原審詰問證人林榮喜、陳生和並勘驗扣案
    藥物「VIAGRA」之剩餘數量查核明白，益證被告甲○○此部分否認情節，並非無
    據。甚至經原審勘驗本案全部扣案藥物之包裝、外觀後，更發現上開論罪部分之
    藥物「ＲＯＷＡＴＩＮＸ」十五盒均黏貼有售價、藥局名稱之標籤已如前述，惟
    扣案之「VIAGRA」並無相同之標示，尤見被告甲○○取得扣案「VIAGRA」藥物後
    ，並無「販賣」、「調劑」或「意圖販賣而陳列」之主觀認知，至為明顯。（二
    ）次按藥物「錠」原即經行政衛生署依藥事法第三十九條規定核
    發輸入藥品之許可證一節，有前述行政院衛生署來函在卷足考，而查本件扣案之
    「錠」六盒考之被告甲○○之自白暨證人張瑞金之陳述，雖係非
    藥商之證人張瑞金自日本所攜帶入境，然揆諸「凡經中央衛生主管機關核准輸入
    之藥品，即非禁藥。以後其他藥商或非藥商輸入此種藥品，不能論以藥物藥商管
    理法第七十二條（按：即現行藥事法第八十二條之前身）之輸入禁藥罪，其『販
    賣』、運送、寄藏、牙保、轉讓或『意圖販賣而陳列』此種藥品者，亦不能依同
    法第七十三條（按：即現行藥事法第八十三條之前身）論罪」等情，已經最高法
    院七十一年度第二十次刑事庭會議決議著有明文，是以被告甲○○縱在前開處所
    意圖販賣而陳列藥物「錠」六盒，然其行為亦難科之調劑、販賣
    或意圖販賣而陳列禁藥之罪嫌亦無疑問。（三）總合前述，本件甲○○雖然持有
    扣案之「VIAGRA」十四顆及「錠」六盒，然其此部份舉止均不得
    認為有何違反藥事法第八十三條第一項之販賣禁藥罪嫌如前所述，本應為無罪之
    諭知，惟因公訴人認為被告甲○○此部分行為與前開論罪科刑部分有單純一罪之
    關係（按公訴人認為被告甲○○所為僅觸犯一個藥事法第八十三條第一項之「販
    賣禁藥罪」），爰皆不另為無罪之諭知，附此說明。
據上論斷，應依刑事訴訟法第三百六十八條、第七十四條第一款判決如主文。
本案經檢察官彭坤業到庭執行職務。
中      華      民      國    八十九    年      九      月      六      日
                                臺灣高等法院刑事第十八庭
                                    審判長法  官  吳      敦
                                          法  官  林  陳  松
                                          法  官  吳  明  峰
右正本證明與原本無異。
如不服本判決應於收受送達後十日內向本院提出上訴書狀，其未敘述上訴之理由者並
得於提起上訴後十日內向本院補提理由書（均須按他造當事人之人數附繕本）。
                                          書記官  李  華  安
中      華      民      國    八十九    年      九      月     十三     日
附錄：本案論罪科刑法條全文
藥事法第八十三條：
明知為偽藥或禁藥，而販賣、供應、調劑、運送、寄藏、牙保、轉讓或意圖販賣而陳
列者，處五年以下有期徒刑，得併科新台幣十萬元以下罰金。
犯前項之罪，因而致人於死者，處七年以上有期徒刑，致重傷者，處一年以上七年以
下有期徒刑。
因過失犯第一項之罪者，處一年以下有期徒刑、拘役或新台幣十萬元以下罰金。
第一項之未遂犯罰之。


司法院資訊處製作；財團法人民間司法改革基金會備份。
